臺灣桃園地方法院刑事判決　　　　　　　110年度訴字第394號
公　訴　人　臺灣桃園地方檢察署檢察官
被　　　告　歐道業


指定辯護人　李韶生律師
上列被告因違反毒品危害防制條例案件，經檢察官提起公訴（10
9 年度偵字第35650 號），本院判決如下：
    主  文
歐道業販賣第二級毒品，處有期徒刑參年陸月。未扣案之犯罪所
得新臺幣貳仟元沒收，於全部或一部不能沒收或不宜執行沒收時
，追徵其價額。
    事  實
一、歐道業明知甲基安非他命為毒品危害防制條例第2 條第2 項
    第2 款所公告列管之第二級毒品，不得持有及販賣，竟基於
    販賣第二級毒品安非他命以營利之犯意，於民國108 年12月
    3 日10時許，在蘇彥清所經營位於桃園市觀音區長春街之「
    姊妹撞球場」3 樓，以新臺幣（下同）2,000 元之價格，販
    售重量不詳之第二級毒品甲基安非他命1 小包予蘇彥清之不
    詳外籍友人。
二、案經臺灣桃園地方檢察署檢察官指揮新竹市警察局第三分局
    報告臺灣桃園地方檢察署檢察官偵查起訴。
    理  由
壹、程序部分：
一、按被告以外之人於審判外之言詞或書面陳述，除法律有規定
    者外，不得作為證據；又被告以外之人於審判外之陳述，雖
    不符合同法第159 條之1 至第159 條之4 規定，但經當事人
    於審判程序同意作為證據，法院審酌該言詞陳述或書面陳述
    作成時之情況，認為適當者，亦得為證據。當事人、代理人
    或辯護人於法院調查證據時，知有第159 條第1 項不得為證
    據之情形，而未於言詞辯論終結前聲明異議者，視為有前項
    之同意，刑事訴訟法第159 條第1 項及第159 條之5 分別定
    有明文。經查，本判決下列所引用之被告以外之人於審判外
    之陳述（含書面陳述），檢察官、被告歐道業及其辯護人迄
    至本院言詞辯論終結前均未聲明異議，本院審酌上開證據資
    料製作時之情況，尚無違法不當及證明力明顯過低之瑕疵，
    亦認為以之作為證據應屬適當，揆諸前開規定，爰依刑事訴
    訟法第159 條之5 規定，認前揭證據資料均有證據能力。
二、本件認定事實所引用之本件卷內之非供述證據，檢察官、被
    告及其辯護人均未主張排除前開證據之證據能力，且迄於本
    院言詞辯論終結前均未表示異議，本院審酌前開非供述證據
    並無證據證明係公務員違背法定程序所取得，亦無刑事訴訟
    法第159 條之4 之顯有不可信之情況與不得作為證據之情形
    ，是本件認定事實所引用之本件卷內之非供述證據，均認為
    有證據能力。
貳、實體部分：
一、認定事實之理由及依據：
  ㈠上揭事實，業據被告歐道業於警詢、本院準備程序及審理時
    坦承不諱（詳見偵字卷第9 至32頁、本院訴字卷第47至53頁
    、第88頁），核與證人蘇彥清於警詢及偵訊時之證述內容大
    致相符（詳見偵字卷第83至93頁、第99至102 頁、第141 至
    142 頁），並有被告之行動電話通訊監察譯文在卷可稽（詳
    見偵字卷第120 至121 頁），足認被告前開任意性之自白，
    核與上揭事實相符，應值採信。
  ㈡按販賣毒品之所謂販賣行為，須行為人主觀上有營利意圖，
    且客觀上有販賣毒品行為，即足構成，至於實際上是否已經
    獲利，則非所問；必也始終無營利之意思，而以原價或低於
    原價有償讓與他人，方難謂為販賣行為，而僅得以轉讓罪論
    處（最高法院93年度台上字第1651號判決參照）。又販賣毒
    品係政府嚴予查緝之違法行為，且可任意分裝或增減其分量
    ，各次買賣之價格，當亦各有差異，隨供需雙方之資力、關
    係之深淺、需求之數量、貨源之充裕與否、販賣者對於資金
    之需求如何即殷切與否，以及政府查緝之態度，進而為各種
    不同之風險評估，而為機動性之調整，因之販賣之利得，除
    經坦承犯行，或帳冊價量均記載明確外，委難察得實情，是
    縱未確切查得販賣賺取之實際差價，但除別有事證，足認係
    按同一價格轉讓，確未牟利之情形外，尚難執此認非法販賣
    之事證有所不足，致知過坦承者難辭重典，飾詞否認者反得
    逞僥倖，而失情理之平。況且，販賣者從各種「價差」或「
    量差」或係「純度」謀取利潤方式，或有差異，然其所圖利
    益之非法販賣行為目的，則屬相同，並無二致；衡諸毒品取
    得不易，量微價高，依一般社會通念以觀，凡為販賣之不法
    勾當者，倘非以牟利為其主要誘因及目的，應無甘冒被查緝
    法辦重刑之危險，平白無端義務為該買賣之工作，是其販入
    之價格必較售出之價格低廉，而有從中賺取買賣差價牟利之
    意圖及事實，應屬符合論理法則，且不違背社會通常經驗之
    合理判斷。查被告與購買毒品之證人蘇彥清之不詳外籍友人
    並非至親，且按毒品價格昂貴、取得不易，自客觀以言，倘
    無利可圖，被告何須甘冒重典為上開行為。據此，應認被告
    販賣第二級毒品甲基安非他命與證人蘇彥清之不詳外籍友人
    之犯行，主觀上應有從中賺取買賣價差或量差以營利之意圖
    ，應屬無疑。
  ㈢綜上所述，本案事證明確，被告犯行堪以認定，應依法論科
    。
二、新舊法比較部分：
    被告行為後，毒品危害防制條例第4 條第2 項、第17條第2
    項等規定，已於109 年1 月15日總統華總一義字第00000000
    000 號令修正公布，並自公布後6 個月施行。修正前毒品危
    害防制條例第4 條第2 項規定：「製造、運輸、販賣第二級
    毒品者，處無期徒刑或七年以上有期徒刑，得併科新臺幣一
    千萬元以下罰金。」，修正後條文則為：「製造、運輸、販
    賣第二級毒品者，處無期徒刑或十年以上有期徒刑，得併科
    新臺幣一千五百萬元以下罰金。」；修正前毒品危害防制條
    例第17條第2 項規定：「犯第四條至第八條之罪於偵查及審
    判中均自白者，減輕其刑。」，修正後條文則為：「犯第四
    條至第八條之罪於偵查及歷次審判中均自白者，減輕其刑。
    」經比較修正前、後，毒品危害防制條例第4 條第2 項規定
    ，構成要件均未變更，然有期徒刑及罰金之刑度均較修正前
    提高；另毒品危害防制條例第17條第2 項規定，參諸修正理
    由略以：「考量原立法之目的，係在使前述毒品案件之刑事
    訴訟程序儘早確定，當以被告於歷次審判中均自白犯罪者，
    始足當之。」，故爰修正第2 項，明定於偵查及歷次審判中
    均自白者，始減輕其刑。是比較新舊法之結果，均以修正前
    之規定對被告較為有利，依刑法第2 條第1 項前段規定，應
    適用行為時即修正前毒品危害防制條例第4 條第2 項、第17
    條第2 項等規定。
三、論罪科刑部分：
  ㈠按甲基安非他命屬毒品危害防制條例第2 條第2 項第2 款所
    管制之第二級毒品，依法不得非法持有及販賣。是核被告所
    為，係犯修正前毒品危害防制條例第4 條第2 項之販賣第二
    級毒品罪。被告意圖販賣而持有第二級毒品之行為，與事後
    販賣第二級毒品之行為，有法條競合關係，不另論罪（最高
    法院101 年度第10次刑事庭會議決議參照）。
  ㈡按修正前毒品危害防制條例第17條第2 項規定「犯第4 條至
    第8 條之罪於偵查及審判中均自白者，減輕其刑」，旨在鼓
    勵毒犯自白認罪，以開啟其自新之路，故毒販在偵查及審判
    中之歷次陳述，各有一次以上之自白者，不論其之自白，係
    出於自動或被動、簡單或詳細，並其自白後有無翻異，即應
    依法減輕其刑。經查，被告就上開販賣第二級毒品犯行，於
    偵查及審判中均自白犯行，應合於修正前毒品危害防制條例
    第17條第2 項之規定，應予減輕其刑。
  ㈢至被告及辯護人雖辯以被告已供出黃贊育，應依毒品危害防
    制條例第17條第1 項規定減輕其刑。惟按毒品危害防制條例
    第17條第1 項雖然規定：「犯第4 條至第8 條、第10條或第
    11條之罪，供出毒品來源，因而查獲其他正犯或共犯者，減
    輕或免除其刑。」其立法旨意在於鼓勵被告具體提供其毒品
    上游，擴大追查毒品來源，俾有效斷絕毒品之供給，以杜絕
    毒品泛濫，祇須被告願意據實指陳其毒品來源之上手，因而
    查獲其他正犯或共犯者，即可邀減輕或免除其刑之寬典。又
    所謂「查獲」，係指犯該罪之行為人具體提供毒品來源資訊
    ，使調查或偵查犯罪之公務員知悉而對之發動調查或偵查，
    並據以破獲者而言。而法院非屬偵查犯罪機關，僅係於案件
    審理階段中即事實審言詞辯論終結前，審查被告是否符合上
    開應予以減免其刑規定之要件。至被告於調查、偵查中或法
    院審理時，其所供出毒品來源之相關證據，仍應由有犯罪偵
    查權之機關予以憑判。是事實審法院僅須於言詞辯論終結前
    調查被告之供出行為是否已經由偵查機關破獲而符合減免其
    刑之規定，以資審認（最高法院109 年度台上字第3581號判
    決意旨參照）。查被告雖於偵查中供出其毒品來源為「黃贊
    育」，然黃贊育已於109 年5 月17日死亡，有黃贊育個人戶
    籍資料查詢結果在卷可參（詳見偵字卷第149 頁），且公訴
    人亦於本院準備程序中陳明：黃贊育已歿，且被告未能提供
    其他事證確認其毒品上游確為黃贊育，故難以循線查獲被告
    所指上游是否就是黃贊育，應無毒品危害防制條例第17條第
    1 項之適用等語（詳見本院訴字卷第50頁）。是被告所供出
    之毒品來源「黃贊育」既已死亡，實難認本案已因被告之供
    述而查獲其毒品來源，尚無從適用前揭毒品危害防制條例第
    17條第1 項規定予以減輕其刑。
  ㈣至刑法第59條規定之酌量減輕其刑，必須犯罪另有特殊之原
    因與環境，在客觀上足以引起一般同情，認為即使予以宣告
    法定最低度刑，猶嫌過重者，始有其適用。此所謂法定最低
    度刑，固包括法定最低本刑；惟遇有其他法定減輕之事由者
    ，則應係指適用其他法定減輕事由減輕其刑後之最低度刑而
    言。倘被告別有法定減輕事由者，應先適用法定減輕事由減
    輕其刑後，猶認其犯罪之情狀顯可憫恕，即使科以該減輕後
    之最低度刑仍嫌過重者，始得適用刑法第59條規定酌量減輕
    其刑（最高法院100 年度台上字第744 號判決意旨參照）。
    查本件被告所犯販賣第二級毒品罪，經前述減輕事由減輕其
    刑後，法定最低刑度已大幅降低，實已無情輕法重之憾，況
    被告販賣毒品之行徑，已戕害國人身心健康甚鉅，難認有何
    特殊之原因與環境，依據客觀觀察足以引起一般同情，當無
    再援引刑法第59條之規定減輕其刑之餘地。
  ㈤爰以行為人之責任為基礎，審酌被告明知毒品輕則戕害施用
    者之身心健康，重則引發各種犯罪，危害社會治安，卻仍依
    販賣第二級毒品甲基安非他命與他人，助長他人施用毒品之
    惡習，所為實屬不該，然考量被告於本院審理時已坦承全部
    犯行，犯後態度尚可，並參酌其販賣數量、次數，犯罪所得
    ，兼衡被告之素行、犯罪之動機、目的、於警詢時自陳高職
    畢業之智識程度及家庭及經濟狀況小康之生活狀況等一切情
    狀，量處如主文所示之刑。
  ㈥至被告之辯護人雖為被告辯護稱：被告已供出上游，只販賣
    一次，對社會危害不大，請予以宣告緩刑云云（詳見本院訴
    字卷第50頁）。然查，被告所量處之刑度已逾2 年，本院自
    難予宣告緩刑，併此指明。
四、沒收部分：
    按犯罪所得，屬於犯罪行為人者，沒收之，於全部或一部不
    能沒收或不宜執行沒收時，追徵其價額，刑法第38條之1 第
    1 項前段、第3 項分別定有明文。經查，被告就本件販賣第
    二級毒品之犯行所收取毒品價金2,000 元乙節，業據被告於
    準備程序中坦認在卷（詳見本院訴字卷第48頁），自屬其本
    案販賣毒品犯行之犯罪利得，而該不法所得均未扣案，爰依
    刑法第38條之1 第1 項前段、第3 項規定宣告沒收，並於全
    部或一部不能沒收或不宜執行沒收時，追徵其價額。
據上論斷，應依刑事訴訟法第299 條第1 項前段，修正前毒品危
害防制條例第4 條第2 項、第17條第2 項，刑法第2 條第1 項前
段、第11條，判決如主文。
本案經檢察官鄧瑋琪提起公訴，檢察官林曉霜到庭執行職務。
中    華    民    國   110    年    9     月    17    日
                  刑事第十七庭審判長法  官  張明道
                                    法  官  張英尉
                                    法  官  李思緯
以上正本證明與原本無異。
如不服本判決應於收受判決後20日內向本院提出上訴書狀，並應
敘述具體理由。其未敘述上訴理由者，應於上訴期間屆滿後20日
內向本院補提理由書(均須按他造當事人之人數附繕本)「切勿逕
送上級法院」。
                                    書記官  薛福山
中    華    民    國   110    年    9     月    22    日
　
　
　
附錄論罪科刑法條全文：
修正前毒品危害防制條例第4 條
製造、運輸、販賣第一級毒品者，處死刑或無期徒刑；處無期徒
刑者，得併科新臺幣 2 千萬元以下罰金。
製造、運輸、販賣第二級毒品者，處無期徒刑或 7 年以上有期
徒刑，得併科新臺幣 1 千萬元以下罰金。
製造、運輸、販賣第三級毒品者，處 7 年以上有期徒刑，得併
科新臺幣 7 百萬元以下罰金。
製造、運輸、販賣第四級毒品者，處 5 年以上 12 年以下有期
徒刑，得併科新臺幣 3 百萬元以下罰金。
製造、運輸、販賣專供製造或施用毒品之器具者，處 1 年以上
7 年以下有期徒刑，得併科新臺幣 1 百萬元以下罰金。
前五項之未遂犯罰之。